臺灣高等法院臺南分院刑事判決　　　　100年度上訴字第217號
上　訴　人
即　被　告　李俊德
上列上訴人因違反毒品危害防制條例案件，不服臺灣台南地方法
院99年度訴字第860號中華民國99年12月22日第一審判決 （起訴
案號：臺灣台南地方法院檢察署99年度撤緩毒偵字第87號），提
起上訴，被告為有罪陳述，本案行簡式審判程序，本院判決如下
：
    主  文
上訴駁回。
    事  實
一、李俊德前於民國（下同）90年間，因施用毒品案件，經臺灣
    士林地方法院以89年度毒聲字第2223號裁定命付觀察、勒戒
    後，因認有繼續施用傾向，由該院以89年度毒聲字第2346號
    裁定令入戒治處所施以強制戒治，於90年6月5日停止戒治付
    保護管束出監，嗣因其於保護管束期間違反保護管束應遵守
    事項情節重大，再經臺灣士林地方法院以90年度毒聲字第13
    85號裁定撤銷停止戒治，令入戒治處所施以強制戒治，於92
    年10月30日強制戒治期滿而釋放，並由臺灣士林地方法院檢
    察署檢察官以92年度戒毒偵字第80號為不起訴處分確定。嗣
    於強制戒治執行完畢五年內之93年間，再因連續施用第一、
    二級毒品，為本院以94年度上訴字第729號判決，分別判處
    有期徒刑一年二月、六月，應執行有期徒刑一年六月確定；
    又因施用第一級、第二級毒品，經台灣台南地方法院以95
    年度訴字第808號判決，分別判處期徒刑八月、四月，應執
    行有期徒刑十月確定，二案嗣經台灣台南地方法院以96年度
    聲減字第570號各自減刑為應執行有期徒刑九月、五月確定
    ，並接續執行，甫於96年7月25日易科罰金執行完畢。猶不
    知警惕，復分別基於施用第二級毒品安非他命及第一級毒品
    海洛因之犯意，復於98年4月7日下午1時許，在臺南縣永康
    市○○○街93巷130號住處，施用第一級毒品海洛因、第二
    級毒品安非他命各一次。嗣於同年月8日下午4時30分許，在
    上址為警查獲，並扣得海洛因一包（驗後淨重0點275公克
    ）、塑膠吸管製成勺子三支、塑膠束帶一條、注射針筒八支
    、糖粉二小包、已施用過之安非他命玻璃吸食器四支、分裝
    用夾鏈袋一小包等物。
二、案經臺南市警察局移送臺灣臺南地方法院檢察署檢察官偵查
    起訴。
    理  由
一、認定犯罪事實所憑之證據及理由
（一）上開事實，迭據被告於偵審中坦承不諱，被告於本院並為
      認罪之答辯（見本院100年4月13日審理筆錄）。
（二）被告為警查獲所採集之尿液檢體，經送檢驗結果，分呈嗎
      啡陽性反應（按海洛因係由嗎啡經化學合成而製得，經注
      射進入人體後，因代謝分解成嗎啡，因此施打海洛因後，
      由尿液中檢驗結果仍為嗎啡反應）及甲基安非他命陽性反
      應，有長榮大學98年4月21日出具之檢體編號0000000確認
      報告暨臺南市警察局刑事警察大隊偵辦毒品案件委託鑑驗
      尿液與真實姓名對照表各一件（偵卷第19頁、警卷第46頁
      ），且扣案供被告施打之白色粉末一包，經送高雄市立凱
      旋醫院以化學呈色法及氣相層析質譜儀分析法檢驗結果，
      確含第一級毒品海洛因成分（驗餘淨重0點275公克），亦
      有該院98年4月21日出具之高市凱醫驗字第9883號濫用藥
      物成品檢驗鑑定書附卷可按（偵卷第13頁）。此外，復有
      被告所有供其施打海洛因所用之塑膠吸管製成之勺子三支
      、糖粉一包扣案可資佐證，足見被告上開自白核與事實相
      符，應可採信。
二、對於被告辯解本院之判斷
（一）被告辯解要旨
      辯稱：本件伊符合自首之要件云云。
（二）不採的理由
      證人即警員廖剛富證稱：本案是邱黃惠山小隊長承辦，因
      為他們有在監聽電話所延伸出來的案件，因為被告有涉嫌
      毒品案件，才會聲請搜索票去搜索，到現場搜索時，確實
      有搜索到相關吸食毒品之工具等語（見本院100年4月13日
      筆錄），核與台南地方法院搜索票、台南市警察局警察大
      隊搜索（扣押）筆錄記載之內容相符（見警卷第33至36頁
      ，足見本件在被告承認施用第一、二毒品前，有偵查察犯
      罪職權之警員邱黃惠山等人依據監聽之證據，已對被告產
      生施用第一、二級毒品海洛因之嫌疑，從而被告於警詢時
      坦承施用第一、二級毒品，尚與刑法第62條所規定「對於
      未發覺之罪自首」之構成要件，並不該當，從而被告此部
      分之所辯，並無可採。
三、論罪科刑之理由
（一）按「施用第一、二級毒品為犯罪行為，毒品危害防制條例
      第10條第1項及第2項各定有處罰明文。故施用該毒品者，
      依前揭規定本應科以刑罰，惟基於施用毒品之人，兼有病
      患屬性，乃於刑事政策上對合於一定條件之施用者，依同
      條例第20條、第23條之規定，施以觀察、勒戒及強制戒治
      之治療，期以保安處分替代刑罰，戒斷其身、心癮。嗣因
      其程序過於繁雜，上揭條例於92年7月9日修正公布，自93
      年1月9日施行，將該第20條、第23條之保安處分程序，單
      純區分為『初犯』、『五年內再犯』及『五年後再犯』三
      種；依其立法理由之說明：『初犯』，經觀察、勒戒或強
      制戒治後，應為不起訴處分或不付審理之裁定；經觀察、
      勒戒或強制戒治執行完畢釋放後，『五年內再犯』者，因
      其再犯率甚高，原實施之觀察、勒戒及強制戒治既已無法
      收其實效，爰依法追訴或裁定交付審理。至於經觀察、勒
      戒或強制戒治執行完畢釋放後，『五年後再犯』者，前所
      實施之觀察、勒戒或強制戒治已足以遮斷其施用毒品之毒
      癮，為期自新及協助其斷除毒癮，仍適用『初犯』規定，
      先經觀察、勒戒或強制戒治之程序。從而依修正後之規定
      ，僅限於『初犯』及『五年後再犯』二種情形，始應先經
      觀察、勒戒或強制戒治程序，不能逕行起訴，亦即設為施
      用毒品罪起訴條件之限制。但倘被告於五年內已再犯，經
      依法再為保安處分或追訴處罰者，縱其第三次（或第三次
      以上）施用毒品之時間，在初犯之保安處分執行完畢釋放
      五年以後，即非屬『五年後再犯』之情形，且因前有『五
      年內再犯』情形，顯見其再犯率甚高，原實施之保安處分
      無法收其實效，毋庸仍予寬典處遇，而應依該條例第十條
      逕予刑罰制裁。至於第三次（或第三次以上）施用毒品之
      時間，是否宜有期間限制？以多久為適宜？則分屬刑事政
      策、專門醫學之範圍，非審判機關所能決定，有待循立法
      途徑解決，此為本院近來之統一見解。」（最高法院98年
      度台非字第327號判決參照、98年度台上字第7296號判決
      亦同此見解）。查被告前因施用毒品案件，經裁定觀察、
      勒戒，並於92年10月30日執行完畢，惟又於93年間再因施
      用毒品案件，經提起公訴且由法院判決有期徒刑一年六月
      確定，有臺灣高等法院被告前案紀錄表在卷可查。則被告
      於98年4月7日下午1時許，分別施用海洛因、安非他命，
      揆諸上開說明，已非屬上述「初犯」或「五年後再犯」應
      先經觀察、勒戒或強制戒治程序之二種情形，自應依法追
      訴處罰。
（二）按海洛因 、安非他命係毒品危害防制條例第2條第2項第1
      款、第2款所明定之第一級、第二級毒品 ，不得非法持有
      、施用。核被告所為 ，係犯毒品危害防制條例第10條第1
      項之施用第一級毒品海洛因罪及同條第 2項之施用第二級
      毒品安非他命罪。又被告施用第一級毒品海洛因前後持有
      海洛因及其施用第二級毒品安非他命前持有安非他命之低
      度行為，應分別為施用海洛因、安非他命之高度行為所吸
      收，均不另論罪。被告所犯上開施用第一級、第二級毒品
      二罪間，犯意各別，行為互殊，應予分論併罰。
（三）查被告有事實欄所載之有期徒刑執行完畢紀錄，有臺灣高
      等法院被告前案紀錄表在卷可按，其於有期徒刑之執行完
      畢後五年內，故意再犯本件有期徒刑以上之施用第一級、
      第二級毒品罪，均為累犯 ，應依刑法第47條第1項之規定
      加重其刑。
（四）又被告於警詢時供承本件毒品來源係以綽號「小惠」之人
      即邱詩恩購買，雖邱詩恩販毒與被告之犯行業經臺灣高雄
      地方法院檢察署以98年度偵字第11515號起訴在卷 （原審
      卷第80頁），惟邱詩恩販毒與被告之犯行，早經警通訊監
      察所知悉，顯非因被告供出毒品來源因而破獲，是本件無
      毒品危害防制條例第17條第1項減輕或免除其刑之適用。
（五）原審依上開事證，適用前述法律，並審酌海洛因及安非他
      命戕害身心，而被告前因施用毒品經送觀察勒戒、強制戒
      治及入監執行後，猶不思戒絕革除惡習，再為本件犯罪，
      顯未因前所受觀察勒戒、強制戒治及刑之執行而記取教訓
      ，惟其施用毒品所生危害，實以自戕身心健康為主，對於
      他人生命、身體、財產等法益，尚無明顯而重大之實害，
      兼衡其犯罪後坦承犯行等一切情狀，分別量處被告有期徒
      刑一年六月、八月，並定應執行刑為有期徒刑二年。並以
      ：扣案供被告施打之海洛因一包（驗餘淨重0點275公克）
      係違禁物，不問屬於犯人與否，應依毒品危害防制條例第
      18條第1項前段規定宣告沒收銷燬之。另扣案之塑膠吸管
      製成之勺子三支、糖粉二小包，係被告所有，供其本案施
      用第一級毒品海洛因所用之物，業據被告供明在卷（原審
      卷第76、77頁），爰依刑法第38條第1項第2款規定，於被
      告施用第一級毒品罪刑項下宣告沒收。至扣案之注射針筒
      八支、已施用過安非他命玻璃吸食器四支、夾鏈袋一包，
      被告稱均非供本件施用第一級、第二級毒品之用（原審卷
      第76、77頁），亦無證據證明與本件犯行有何關聯性，自
      無庸宣告沒收。經核認事用法均無不合，量刑亦屬妥當，
      被告上訴指摘原判決量刑過重，為無理由，應予駁回。
四、適用法律
    刑事訴訟法第368條。
本案經檢察官江守權到庭執行職務。
中    華    民    國    100    年    4     月    27    日
                   刑事第三庭    審判長法  官  陳義仲
                                       法  官  張季芬
                                       法  官  蔡勝雄
以上正本證明與原本無異。
施用第一級毒品部分，如不服本判決應於收受送達後10日內向本
院提出上訴書狀，其未敘述上訴理由者，並得於提起上訴後10日
內向本院補提理由書（均須按他造當事人之人數附繕本）「切勿
逕送上級法院」。
其餘部分，不得上訴。
                                       書記官  汪姿秀
中    華    民    國   100     年    4     月    27    日

附錄論罪科刑法條：
毒品危害防制條例第10條
施用第一級毒品者，處6月以上5年以下有期徒刑。
施用第二級毒品者，處3年以下有期徒刑。